【裁判字號】    95,交聲,601
【裁判日期】    950927
【裁判案由】    聲明異議
【裁判全文】
臺灣高雄地方法院交通事件裁定         95年度交聲字第601號
原處分機關  高雄市政府
異  議  人
即受處分人  甲○○
上列受處分人因違反道路交通管理處罰條例案件，對於高雄市政
府中華民國95年8 月29日所為之處分（原處分案號：高市府交裁
字第裁32-B00000000號），聲明異議，本院裁定如下：
    主  文
原處分關於罰鍰新臺幣肆萬伍仟元部分撤銷。
    理  由
一、異議意旨略以：異議人即受處分人甲○○於民國95年6 月23
    日晚間11時40分許，騎乘車牌號碼ZNH-718 號輕型機車，行
    經高雄市三民區○○○路與林森一路口時，因酒後駕車經警
    攔檢，並進行酒精濃度測試結果，測得呼氣中酒精濃度達每
    公升0.80毫克，超過規定之標準值，因而掣發舉發違反道路
    交通管理事件通知單，高雄市政府再於95年8 月29日以高市
    府交裁字第裁32-B00000000號裁決書，裁處異議人罰鍰新臺
    幣（下同）45,000元，並吊扣駕駛執照12個月，惟異議人因
    同一酒後駕車行為，業經臺灣高雄地方法院檢察署檢察官命
    立悔過書及向犯罪被害人保護協會支付20,000元，而於95年
    7 月11日以95年度偵字第17199 號為緩起訴處分確定，依行
    政罰法第26條明定之「一罪不二罰」原則，上開裁決書所為
    45,000元罰鍰之處罰，即有違誤，爰依法聲明異議，請求對
    前開處分關於罰鍰45,000元部分予以撤銷等語。
二、按汽車駕駛人，駕駛汽車經測試檢定，酒精濃度超過規定標
    準者，處15,000元以上60,000元以下罰鍰，並當場移置保管
    其車輛及吊扣其駕駛執照1 年；因而肇事致人受傷者，並吊
    扣其駕駛執照2 年；致人重傷或死亡者，吊銷其駕駛執照，
    並不得再考領，道路交通管理處罰條例第35條第1 項第1 款
    定有明文。又我國行政罰法前於94年2 月5 日依法公布，嗣
    於95年2 月5 日起即生效施行，是有關「違反行政法上義務
    而受罰鍰、沒入或其他種類行政罰之處罰時，適用本法。但
    其他法律有特別規定，從其規定。」、「本法所稱其他種類
    行政罰，指下列裁罰性之不利處分：一限制或禁止行為之處
    分：．．吊扣證照．．。」、「行為後法律或自治條例有變
    更者，適用行政機關最初裁處時之法律或自治條例。但裁處
    前之法律或自治條例有利於受處罰者，適用最有利於受處罰
    者之規定」、「一行為同時觸犯刑事法律及違反行政法上義
    務規定者，依刑事法律處罰之。但其行為應處以其他種類行
    政罰或得沒入之物而未經法院宣告沒收者，亦得裁處之。前
    項行為如經不起訴處分或為無罪、免訴、不受理、不付審理
    之裁判確定者，得依違反行政法上義務規定裁處之。」，該
    法第1 條、第2 條第1 項、第5 條及第26條乃分別規定甚詳
    。準此以觀，前揭道路交通管理處罰條例第35條第1 項第1
    款規定之處罰內容，係針對行為人違反行政法上義務規定之
    行政罰，且該條例關於一行為同時觸犯刑事法律及違反行政
    法上義務規定者，並無特別規定，是倘汽車駕駛人以單一酒
    後駕駛汽車行為，經測試檢定酒精濃度超過規定標準，而同
    時涉有刑法第185 條之3 公共危險罪嫌時，道路交通管理處
    罰機關除有行政罰法第26條第1 項但書得處以其他種類行政
    罰者之情形，得裁處其他種類行政罰外，關於罰鍰部分，即
    應依上開行政罰法第26條及道路交通管理處罰條例第10條規
    定移送地方法院檢察署處理，除於移送後再有上開行政罰法
    第26 條 第2 項所定不起訴等事由，得依違反行政法上義務
    規定裁處之情形外，要不得逕依道路交通管理處罰條例第35
    條第1項第1款規定裁處行為人罰鍰之行政罰，合先敘明。
三、次按緩起訴期間內，有下列情形之一者，檢察官得依職權或
    依告訴人之聲請撤銷原處分，繼續偵查或起訴：(一)於期間內
    故意更犯有期徒刑以上刑之罪，經檢察官提起公訴者。(二)緩
    起訴前，因故意犯他罪，而在緩起訴期間內受有期徒刑以上
    刑之宣告者。(三)違背第253 條之2 第1 項各款之應遵守或履
    行事項者，刑事訴訟法第253 條之3 第1 項定有明文。是以
    案件經檢察官為「緩起訴」處分者，於「緩起訴」之猶豫期
    間內，其最後是否會被檢察官提起公訴，猶懸而未定，亦即
    「緩起訴」處分於猶豫期間內尚未具有實質之確定力，檢察
    官於緩起訴期間內，可對被告為繼續觀察，如被告顯無反省
    警惕之情或根本欠缺反省警惕之能力，檢察官仍得依職權或
    依告訴人之聲請，將被告「緩起訴」處分撤銷。再行政罰法
    第26條明訂一事不二罰原則，且應受行政罰之行為如經不起
    訴處分或為無罪、免訴、不受理、不付審理之裁判「確定」
    者，始得依違反行政法上義務規定裁處之，並未包括「緩起
    訴」處分在內，雖「緩起訴」處分之最終使被告免於受刑事
    訴追之效果與「不起訴」處分之效果相同，行政罰法第26條
    第2 項是否包括緩起訴處分情形，固非無疑。惟依行政罰法
    第26條第2 項之立法意旨，亦必須待緩起訴處分實質確定時
    ，被告才最終地確定免於受刑事訴追，原處分機關始得為行
    政裁罰，亦即在緩起訴期間內即猶豫期間期滿前，該緩起訴
    處分仍有被撤銷之可能，此時倘原處分機關仍依法為行政裁
    決，將使受處分人有同時遭受行政處罰及刑事訴追之危險，
    顯與行政罰法第26條規定之立法意旨相悖。
四、經查，異議人於前述時、地因酒後騎乘車牌號碼ZNH-718 號
    輕型機車經警攔檢，並施以酒精濃度測試結果，測得其呼氣
    中酒精濃度達每公升0.80毫克，而遭開單舉發，並經高雄市
    政府於95年8 月29日以高市府交裁字第裁32-B00000000號裁
    決書，裁處異議人罰鍰45,000元，並吊扣駕駛執照12個月等
    事實，有違反道路交通管理事件裁決書1 份附卷可稽，並為
    異議人所不否認，固堪認定。惟異議人因該酒後駕車之行為
    ，業經高雄市政府警察局三民第一分局移送臺灣高雄地方法
    院檢察署偵辦，並經該署檢察官於95年7 月11日以95年度偵
    字第17199 號為緩起訴處分確定，並定緩起訴期間為1 年等
    情，有上開緩起訴處分書及臺灣高等法院被告前案紀錄表各
    1 份在卷可憑，是異議人上開酒後駕車經測試檢定超過規定
    標準之行為，顯係一行為同時觸犯刑事法律及違反行政法上
    義務規定，且其觸犯刑事法律部分，雖經檢察官為緩起訴處
    分，然迄今仍在緩起訴期間內，揆諸前揭說明，原處分機關
    除依行政罰法第26條第1 項但書規定得處以其他種類行政罰
    外，應依道路交通管理處罰條例第10條規定，將異議人移送
    該管地方法院檢察署處理，尚不得逕予裁處罰鍰之處罰。職
    是，原處分機關除對異議人為吊扣駕照之處罰外，另逕對異
    議人為上開罰鍰45,000元之處罰，即有違誤。是以本件異議
    為有理由，應由本院將原處分關於罰鍰部分予以撤銷，由原
    處分機關另循其他法定程序處理，方屬適法。此外，原處分
    關於吊扣駕駛執照12個月之行政裁罰部分，既未據異議人併
    予提出異議，亦核與上開道路交通管理處罰條例等規定及行
    政罰第26條第1 項但書規定並無不合，本院當無從併予審酌
    ，附此敘明。
五、依道路交通案件處理辦法第20條，裁定如主文。
中    華    民    國    95    年    9     月    27    日
                  交通法庭      法  官  陳玉聰
以上正本證明與原本無異。
如不服本裁定，應於裁定送達後5日內，向本院提出抗告狀。
中    華    民    國    95    年    9     月    27    日
                                書記官  邱靜銘


司法院資訊處製作；財團法人民間司法改革基金會備份。
